【裁判字號】    97,台上,479
【裁判日期】    970131
【裁判案由】    違反毒品危害防制條例
【裁判全文】
最高法院刑事判決              九十七年度台上字第四七九號
上  訴  人  甲○○
上列上訴人因違反毒品危害防制條例案件，不服台灣高等法院高
雄分院中華民國九十六年十月二十二日第二審更審判決（九十六
年度上更(二)字第二四八號，起訴案號：台灣高雄地方法院檢察署
九十五年度偵字第八六二五號），提起上訴，本院判決如下：
    主  文
上訴駁回。
    理  由
按刑事訴訟法第三百七十七條規定，上訴於第三審法院，非以判
決違背法令為理由，不得為之。是提起第三審上訴，應以原判決
違背法令為理由，係屬法定要件。如果上訴理由狀並未依據卷內
訴訟資料，具體指摘原判決不適用何種法則或如何適用不當，或
所指摘原判決違法情事，顯與法律規定得為第三審上訴理由之違
法情形，不相適合時，均應認其上訴為違背法律上之程式，予以
駁回。本件上訴意旨略稱：(一)、證人楊慧華於警詢及檢察官初訊
時雖均供稱向上訴人甲○○購買第一級毒品海洛因，但嗣於檢察
官偵查中及第一審審理中均否認曾向上訴人購買海洛因，並陳稱
扣案一包海洛因係向一位「炳仔」購買。前後陳述不一，其真實
性已有可疑。原判決採其不利於上訴人之供述為有罪之認定，而
置有利於上訴人之陳述於不論，有判決理由不備之違法。(二)、原
判決援引證人即承辦警員黃豐文於第一審之證言（詳如原判決理
由貳一(三)）為上訴人不利之認定，但黃豐文於第一審只證稱：「
我是看到他們交易的動作，我沒有辦法確定楊慧華交錢給被告」
等語，足見該證人有關上訴人與楊慧華為毒品交易之陳述，係個
人臆測之詞，不能採為斷罪之資料。又扣案海洛因五十小包，係
劉榮慶、謝孟谷二人所有，已據彼二人於偵查中供明，與上訴人
無關，原判決採為上訴人有本件犯行之佐證，於法亦屬有違。(三)
、上訴人一再陳稱與楊慧華素不相識，楊慧華於第一審亦供稱不
認識上訴人，扣案上訴人所使用之手機資料亦無二人之通聯紀錄
，二人既不相識又無電話聯絡，如何能進行毒品交易。警方於案
發後僅以上訴人一人或照片供楊慧華指認何者為販賣毒品之人，
難免有嫁禍或誤認之情形，原判決據此而為有罪之認定，亦屬違
背法令。(四)、原判決對於上訴人於主觀上是否有營利之意圖，事
實未明確記載，理由亦未論述說明，不足為科刑之依據。(五)、本
件所為上訴人有罪判決之理由，仍援引前已經本院撤銷之原審法
院九十五年度上訴字第二００八號刑事判決所記載之理由為論據
，亦屬違背法令等語。
惟查原判決認定上訴人有原判決事實欄所記載之犯行，係依憑證
人即購買毒品之楊慧華於警詢及檢察官初訊時之指證、證人黃豐
文、葉志盛之證言、卷附法務部調查局九十五年五月十六日調科
壹字第二二００二三一九０號、九十五年五月二十六日調科壹字
第二二００二三一七號鑑定通知書各一紙、扣案上訴人所販賣之
海洛因一小包及上訴人與謝孟谷、劉榮慶共有之海洛因五十小包
等證據，予以綜合判斷，因而撤銷第一審諭知上訴人無罪之判決
，改判論處上訴人連續販賣第一級毒品罪刑（累犯），已詳予說
明其所憑之證據及認定之理由。而以上訴人雖否認有販賣海洛因
與楊慧華之犯行，辯稱：伊剛到青弘回收場工作八天，不認識楊
慧華，也沒有賣毒品給楊慧華等語。然查楊慧華於警詢及檢察官
初訊時均明確指證，在青弘回收廠向上訴人購買海洛因二次，每
次一包，新台幣五百元，第一次是九十五年三月十六日十四時許
、第二次是同年月十七日十四時三十分許，第二次購買之海洛因
尚未施用就被查獲，是朋友告訴伊該回收場有人販賣毒品等情。
於警詢中並指認上訴人之本人及照片即是販賣毒品之人，偵查中
檢察官曾點呼上訴人、劉榮慶、謝孟谷三人入庭供其指認，亦指
證係向其中之上訴人購買毒品。證人黃豐文於第一審亦證稱：確
實有看到楊慧華向上訴人買東西，二人有交易的動作，楊慧華的
手和上訴人的手有接觸，上訴人從身上摸出東西後又和楊慧華的
手再接觸一次，楊慧華將東西放在胸前等情。楊慧華於第一審亦
承認扣案之海洛因一包，係從伊胸口的衣服拿出來的等情。再參
酌葉志盛於第一審證稱：查獲現場，在偵防車內，楊慧華就同時
在場之上訴人、劉榮慶、謝孟谷三人，指認上訴人即係販賣毒品
給伊之人，並強調上訴人之特徵為臉上有痣，嗣於高雄市政府警
察局苓雅分局時，亦明確指述販賣毒品者之特徵，經警再次以七
幀照片供其指認，仍指認其中上訴人即是販賣毒品之人等情，且
為楊慧華所不否認。堪認楊慧華上開供述為真實可信。雖楊慧華
嗣於檢察官偵訊時及第一審審理中翻異前詞，改稱：伊因為要搬
家有些東西要賣，到青弘回收場，是去問廢鐵價格，剛騎車出回
收場即被警逮捕，查扣之海洛因係在後勁一家遊藝場向綽號「炳
仔」買的，並非向上訴人購買等語。微論此部分供述，與其及黃
豐文、葉志盛前開證言內容不符，即一般搬家之廢品（鐵）回收
價格低廉，且數量不多，通常都直接持至回收場出售，或交由沿
街收購者估價收購，尚無先至回收場詢價之理，此部分證言，顯
係迴護之詞，不足採信。而就上訴人否認犯罪所辯各節，認係卸
責之詞，何以不足採信，以及楊慧華嗣後迴護之詞，何以不足採
為上訴人有利之證據，於理由內分別予以指駁。復明上訴人雖
否認有販賣海洛因之犯行，且不肯供出其販入之價格，以憑判斷
其圖利之情形。惟販賣第一級毒品，政府一向嚴禁，其法定刑更
定為死刑或無期徒刑，處無期徒刑者並得併科新台幣一千萬元以
下罰金。如無利可圖，上訴人豈會甘冒被判處重刑之危險一再出
售，其有營利之意圖甚明。所為論斷，均有卷存資料可資覆按，
從形式上觀察，並無所謂違背法令之情形。按證人所作先後不同
之證言，何者為可採，事實審法院本得參酌其他相關證據為自由
之判斷，苟無違背經驗法則或論理法則，即難指為違法。原判決
以楊慧華於警詢及檢察官初訊之證言，與其嗣後於檢察官偵查及
第一審審理中之證言，前後不一，但參酌證人黃豐文、葉志盛之
證言及卷內其他證據，認前者為可信，其後之證言係迴護上訴人
之詞，不足採信，已於理由內詳加說明，核屬審判職權之合法行
使，不能指為違法。本件原判決就其所認定之事實及所憑之證據
，已依據卷內資料於判決書內詳加記載，雖其所為有罪之判決與
原審法院九十五年度上訴字第二００八號相同，但並非援前次判
決書之記載，為其判決理由，有各該判決書在卷可稽，上訴意旨
謂原判決係援引前審已被撤銷之判決為論斷之理由，有所違誤云
云，尚有誤會。又謝孟谷、劉榮慶於偵查中雖供稱扣案海洛因五
十小包係彼二人所有人供自己施用，與上訴人無關等語。縱係屬
實，原判決以該五十小包海洛因為上訴人有本件犯行之佐證，或
有欠允當，但因其並非主要證據，縱除去此部分證據，仍可為相
同之認定，顯然於判決無影響，依刑事訴訟法第三百八十條亦不
得執為上訴第三審之理由。其餘上訴意旨，並未依據卷內資料具
體指摘原判決有何違背法令之情形，徒憑己意，或就原判決已有
調查說明之事項，或就原審證據取捨及判斷證據證明力之職權行
使，泛指其違法，再為事實上之爭執，難認係適法上訴第三審之
理由。本件上訴為違背法律上之程式，應予駁回。
據上論結，應依刑事訴訟法第三百九十五條前段，判決如主文。
中    華    民    國  九十七  年    一    月  三十一  日
                      最高法院刑事第一庭
                          審判長法官  董  明  霈
                                法官  林  茂  雄
                                法官  張  祺  祥
                                法官  賴  忠  星
                                法官  林  秀  夫
      本件正本證明與原本無異
                                      書  記  官
中    華    民    國  九十七  年    二    月   十二   日
                                                      Ｑ


司法院資訊處製作；財團法人民間司法改革基金會備份。
